【裁判字號】    95,訴,745
【裁判日期】    950508
【裁判案由】    毒品危害防制條例
【裁判全文】
臺灣彰化地方法院刑事判決               95年度訴字第745號
公  訴  人  臺灣彰化地方法院檢察署檢察官
被      告  甲○○
                    （另案在臺灣彰化監獄執行中）
上列被告因違反毒品危害防制條例案件，經檢察官提起公訴（95
年度毒偵字第653 號），本院合議庭裁定由受命法官獨任進行簡
式審判程序，茲判決如下：
    主  文
甲○○連續施用第一級毒品，累犯，處有期徒刑壹年，扣案之第
一級毒品海洛因壹包（淨重零點零伍公克、空包裝重零點貳肆公
克）沒收銷燬之。
    犯罪事實
一、甲○○曾於民國82年間因違反肅清煙毒條例、麻醉藥品管理
    條例等案件，經本院以82年度訴字第1599號刑事判決分別判
    處有期徒刑3 年2 月、4 月，應執行有期徒刑3 年4 月確定
    ；復於83年間因違反肅清煙毒條例案件，經本院以83年度訴
    字第339 號刑事判決判處有期徒刑3 年1 月確定，經移送接
    續執行，於85年5 月30日因縮短刑期假釋出監並付保護管束
    ，復於假釋保護管束期間，於89年間因違反毒品危害防制條
    例案件，經本院以87年度訴字第782 號刑事判決判處有期徒
    刑1 年2 月確定，並經撤銷假釋，應執行殘刑有期徒刑4 年
    1 月10日，而接續執行，並於92年11月14日因縮短刑期假釋
    出監並付保護管束，於93年1 月11日保護管束期滿視為執行
    完畢。其前於93年間因施用毒品案件，經本院以93年度毒聲
    字第655 號裁定送勒戒處所觀察、勒戒後，認有繼續施用毒
    品之傾向，經本院以93年度毒聲字第865 號裁定令入戒治處
    所施以強制戒治，於94年5 月6 日強制戒治執行完畢釋放，
    經臺灣彰化地方法院檢察署檢察官以94年度戒毒偵字第204
    號、第205 號為不起訴處分確定；復於94年間因施用第1 、
    2 級毒品案件，經本院於95年1 月6 日以94年度訴字第2172
    號刑事判決分別判處有期徒刑9 月、4 月，應執行有期徒刑
    1 年，並於95年2 月3 日確定。詎其不知悔改，明知海洛因
    業經公告為毒品危害防制條例第2 條第2 項所列管之第1 級
    毒品，不得非法持有、施用，復基於施用第1 級毒品海洛因
    之概括犯意，於前揭強制戒治執行完畢釋放後5 年內，自95
    年1 月16日某時起，至95年2 月1 日晚上約7 、8 時許止，
    在其位於彰化縣溪湖鎮○○里○○路田寮巷50號住處，將海
    洛因摻水以注射針筒注入體內之方式，平均約每3 、4 日施
    用1 次，連續施用第1 級毒品海洛因多次。嗣經警方於95年
    2 月2 日上午11時40分，在彰化縣溪湖鎮○○里○○街57巷
    1 號前臨檢查獲，並扣得海洛因1 包（淨重0.05公克、空包
    裝重0.24公克），且於95年2 月2 日下午1 時2 分採尿送驗
    後，始知上情。
二、案經彰化縣警察局溪湖分局報請臺灣彰化地方法院檢察署檢
    察官偵查起訴。
    理  由
一、本案被告甲○○所犯係死刑、無期徒刑、最輕本刑為3 年以
    上有期徒刑以外之罪，其於準備程序就前揭被訴事實為有罪
    之陳述，經受命法官告知簡式審判程序之旨，並聽取其與公
    訴人之意見後，本院認無不得或不宜改依簡式審判程序進行
    之處，爰依刑事訴訟法第273 條之1 第1 項、第284 條之1
    ，裁定本案由受命法官獨任進行簡式審判程序，合先敘明。
二、訊據被告對其於上揭時、地，連續施用第1 級毒品海洛因之
    事實，於本院審理時（參見本院95年5 月8 日審判筆錄）坦
    承不諱，且有扣案物品照片1 張（參見偵查卷宗第27頁）附
    卷可參，並有扣案粉末1 包，經送驗後係第1 級毒品海洛因
    （淨重0.05公克、空包裝重0.24公克），此有法務部調查局
    95年3 月15日調科壹字第140012721 號鑑定通知書1 紙（參
    見偵查卷宗第55頁）附卷可稽。另查：
  (一)被告係於95年2 月2 日下午1 時2 分，經臺灣彰化地方法院
    檢察署委託警方採集被告尿液送驗結果，呈嗎啡陽性反應，
    此有詮昕科技股份有限公司95年3 月15日報告編號00000000
    號濫用藥物尿液檢驗報告及尿液代號與真實姓名對照認證單
    各1 紙（參見偵查卷宗第25頁、第53頁）附卷可稽，足見被
    告確有施用第1 級毒品海洛因之事實無訛。
  (二)按海洛因施用入人體後水解還原成嗎啡，再循嗎啡之代謝方
    式排出體外，業據行政院衛生署藥物食品檢驗局73藥檢壹字
    第030221號函說明綦詳，且依醫學臨床實驗及根據英國藥學
    會出版Isolationand Indentification of Drugs一書第293
    頁載明：海洛因經注射入人體後，在體內迅速水解成６Mono
    acetyImorphine，再緩緩繼續水解成嗎啡，然後再循嗎啡之
    代謝方式排出，同書第431 至432 頁並載有：嗎啡經注射入
    人體後，約50% 以上於8 小時內自尿中排出，至24小時排出
    約90% ，但48小時後仍有微量可檢出等語。是依上開說明，
    佐以被告前揭尿液檢驗報告及濫用藥物之成癮性，被告自白
    於前揭時間，有連續施用第1 級毒品海洛因多次等語，核與
    前揭事證相符，應堪採信。
  (三)另犯毒品危害防制條例第10條施用第1 級毒品之罪者，檢察
    官應先聲請法院裁定將被告令送勒戒處所觀察、勒戒，經觀
    察、勒戒後，認有繼續施用毒品傾向者，應由檢察官裁定聲
    請法院裁定令入戒治處所施以強制戒治，且經強制戒治執行
    完畢釋放後，5 年內再犯第10條之罪，檢察官應依一般刑事
    訴訟程序予以起訴論罪科刑，此觀諸毒品危害防制條例第20
    條第1 項、第2 項、第23條第2 項前段規定自明。經查，被
    告前於93年間因施用毒品案件，經本院以93年度毒聲字第65
    5 號裁定送勒戒處所觀察、勒戒後，認有繼續施用毒品之傾
    向，經本院以93年度毒聲字第865 號裁定令入戒治處所施以
    強制戒治，於94年5 月6 日強制戒治執行完畢釋放，經臺灣
    彰化地方法院檢察署檢察官以94年度戒毒偵字第204 號、第
    205 號為不起訴處分確定等情之事實，此有臺灣高等法院被
    告全國前案紀錄表、臺灣彰化地方法院檢察署刑案資料查註
    紀錄表各1 紙附卷可參。被告前既曾因施用毒品案件，經強
    制戒治後，復因施用毒品，其於前開強制戒治執行完畢釋放
    後5 年內，再犯本案施用毒品罪，依毒品危害防制條例第23
    條第2 項之規定，屬應依法論罪科刑之行為，依前開說明，
    本案被告上開所為，係於94年5 月6 日強制戒治執行完畢釋
    放後5 年內，再犯毒品危害防制條例第10條第1 項施用第1
    級毒品罪，本案事證明確，被告上開犯行洵堪認定。
三、按海洛因為毒品危害防制條例第2 條第2 項第1 款所明定之
    第1 級毒品。核被告所為，係犯同條例第10條第1 項之施用
    第1 級毒品罪。被告持有第1 級毒品進而施用，持有之低度
    行為為施用之高度行為所吸收，不另論持有毒品之罪。其先
    後多次施用第1 級毒品海洛因，時間緊接，犯罪構成要件相
    同，顯係基於概括犯意為之，依刑法第56條之規定，論以一
    罪，並加重其刑。又起訴書雖記載被告連續自95年1 月6 日
    前案宣示判決後之某起，至95年1 月31日上午8 時止，連續
    施用第一級毒品多次之犯行，然業經公訴人於本院審理中更
    正起訴事實為如前揭犯罪事實欄一所載，附此敘明。另查，
    被告曾於82年間因違反肅清煙毒條例、麻醉藥品管理條例等
    案件，經本院以82年度訴字第1599號刑事判決分別判處有期
    徒刑3 年2 月、4 月，應執行有期徒刑3 年4 月確定；復於
    83年間因違反肅清煙毒條例案件，經本院以83年度訴字第33
    9 號刑事判決判處有期徒刑3 年1 月確定，經移送接續執行
    ，於85年5 月30日因縮短刑期假釋出監並付保護管束，復於
    假釋保護管束期間，於89年間因違反毒品危害防制條例案件
    ，經本院以87年度訴字第782 號刑事判決判處有期徒刑1 年
    2 月確定，並經撤銷假釋，應執行殘刑有期徒刑4 年1 月10
    日，而接續執行，並於92年11月14日因縮短刑期假釋出監並
    付保護管束，於93年1 月11日保護管束期滿視為執行完畢等
    情，此有臺灣高等法院被告全國前案紀錄表、臺灣彰化地方
    法院檢察署刑案資料查註紀錄表各1 份存卷可考，其於5 年
    內再犯本案有期徒刑以上之罪，為累犯，應依刑法第47條之
    規定加重其刑，並遞加之。爰審酌被告前因施用毒品案件，
    經強制戒治執行完畢釋放後，復於94年間因施用第1 、2 級
    毒品案件，經本院於95年1 月6 日以94年度訴字第2172號刑
    事判決分別判處有期徒刑9 月、4 月，應執行有期徒刑1 年
    ，並於95年2 月3 日確定，仍未能徹底戒絕毒品，復於前案
    判決宣示後，另犯本案施用毒品罪，且其施用毒品之次數頻
    繁，顯見其無戒毒悔改之意，惟念其施用毒品乃自戕一己之
    身體健康，尚未對他人造成危害，且犯後已坦承犯行，態度
    良好等一切情狀，量處如主文所示之刑。
四、又毒品危害防制條例第18條第1 項前段之規定，乃刑法第38
    條第1 項第1 款之特別規定，此所稱查獲之毒品，係指有罪
    判決書於事實欄內，已經認定為被告有罪事實之毒品，即足
    當之，不以仍屬於被告所有者為限（最高法院92年度臺非字
    第297 號裁判要旨參照）。經查，扣案之粉末1 包（淨重0.
    05公克，空包裝重0.24公克），經送驗後，係第1 級毒品海
    洛因，已如前述，且該包裝海洛因之塑膠袋，業已無法與毒
    品析離，均屬違禁物，不問是否屬於犯人所有與否，依毒品
    危害防制條例第18條第1 項前段規定，併予宣告沒收銷燬之
    。又鑑定耗損之毒品，既已滅失，即無庸併予宣告沒收銷燬
    ，附此敘明。
據上論斷，應依刑事訴訟法第273 條之1 第1 項、第299 條第1
項前段，毒品危害防制條例第10條第1 項、第18條第1 項前段，
刑法第11條、第56條、第47條，判決如主文。
本案經檢察官郭玄義到庭執行職務。
中    華    民    國    95    年    5     月    8     日
                  刑事第一庭    法  官  唐中興
以上正本證明與原本無異。
如不服本判決，應於判決送達後10日內向本院提出上訴狀 (須附
繕本 )。
中    華    民    國    95    年    5     月    10    日
                                書記官  施惠卿
附錄本案論罪科刑法條全文：
毒品危害防制條例第10條
施用第1級毒品者，處6月以上5年以下有期徒刑。
施用第2級毒品者，處3年以下有期徒刑。


司法院資訊處製作；財團法人民間司法改革基金會備份。
